【裁判字號】    97,訴,5122
【裁判日期】    971231
【裁判案由】    毒品危害防制條例
【裁判全文】
臺灣板橋地方法院刑事判決              97年度訴字第5122號
公  訴  人  臺灣板橋地方法院檢察署檢察官
被      告  甲○○
                      樓
上列被告因違反毒品危害防制條例案件，經檢察官提起公訴（96
年度毒偵字第8600號），因被告於準備程序進行中就被訴事實為
有罪之陳述，經告知簡式審判程序之旨，本院裁定由受命法官獨
任進行簡式審判程序，並判決如下：
    主  文
甲○○施用第一級毒品，累犯，處有期徒刑拾月，扣案之海洛因
壹包（驗餘淨重零點貳參零伍公克）沒收銷燬之。
    事  實
一、甲○○前因施用毒品案件，經本院裁定令入戒治處所施以強
    制戒治，於民國91年5 月7 日停止其處分出監，又於94年間
    因過失致死案件，經臺灣高等法院以95年度交上易字第165
    號判處有期徒刑8 月確定，嗣減刑為有期徒刑4 月，另於95
    年間因施用毒品案件，經本院以95年度訴字第3345號判處有
    期徒刑8 月確定，又因恐嚇案件，經本院以96年度易字第18
    53號判處有期徒刑6 月確定，再因施用毒品案件，經本院以
    96年度訴字第1618號判處有期徒刑10月確定，嗣上開三罪經
    減刑，並裁定應執行有期徒刑11月確定，於97年3 月27日假
    釋出監，所餘刑期交付保護管束，於97年5 月26日保護管束
    期滿，假釋未經撤銷，未執行之刑以已執行論。詎仍不知悔
    改，復明知海洛因業經公告列為毒品危害防制條例第2 條之
    第1 級毒品，不得非法持有、施用，竟基於施用第1 級毒品
    海洛因之犯意，於97年10月15日上午約8 時許，在臺北縣五
    股鄉○○路69號住處，以注射針筒施用之方法，施用海洛因
    1 次，嗣於97年10月15日19時40分許，在臺北縣三重市○○
    路12 0號前為警查獲，並扣得甲○○所有之海洛因毒品1 小
    包（淨重0.2360公克、取樣0.0055公克，餘重0.2305公克）
    ，經採栠其尿液送驗後，呈嗎啡陽性反應，始悉上情。
二、案經臺北市政府警察局松山分局報請臺灣板橋地方法院檢察
    署檢察官偵查起訴。
    理  由
一、訊據被告甲○○坦承前開犯罪事實，而被告於97月10月15日
    為警所採尿液送臺灣尖端生技醫藥股份有限公司檢驗結果，
    發現確有鴉片類、嗎啡之陽性反應，此有臺北市政府警察局
    偵辦毒品案件尿液檢體委驗單、臺灣尖端生技醫藥股份有限
    公司97年11月7 日出具之濫用藥物檢驗報告各1 紙附卷可稽
    。次查，該檢驗中心係先以酵素免疫分析法（ＥＩＡ）篩驗
    ，其尿液中海洛因代謝物嗎啡、安非他命濃度超出檢測範圍
    ，再以氣相層析質譜儀分析法（ＧＣ／ＭＳ）確認；其檢驗
    方法係以「氣相層析儀」先將物質氣化後，再經分析管分離
    ，由於各種物質之沸點及對管柱之吸附力不同，在經過檢測
    器（Detector）測定後，表現出不同之滯留時間（Retensio
    n time），以滯留時間來判斷係何種物質；再利用「質譜儀
    」為檢測器，將物質撞擊成碎片，記錄其質譜圖。因每個化
    合物之鍵結能力不同，故不同之物質會有其特定之質譜圖，
    因此在物質之判斷上有如指紋之鑑定，在理論上，扣除人為
    因素，其精確度已接近百分之百。此外，並扣得被告所有之
    海洛因1 包（驗餘淨重0.2305公克），被告前開自白應與事
    實相符，應予信實。
二、論罪科刑：
(一)、按施用毒品經觀察、勒戒或強制戒治執行完畢釋放後，5 年
    後再施用毒品，應適用毒品危害防制條例第20條第1 、2 項
    之規定，同條例第20條第3 項定有明文。又按於92年7 月9
    日新修正之毒品危害防制條例刪除二犯及三犯之規定，一改
    修法前繁雜之處遇程序，僅將施用毒品者簡化區分為初犯、
    再犯，並認施用毒品者係屬病患性犯人，以觀察、勒戒戒除
    其身癮，並以強制戒治去除其心癮。經觀察、勒戒或強制戒
    治執行完畢釋放後，若係5 年後再犯該條例第10條施用毒品
    罪者，與同條例第20條第1 項、第2 項關於「初犯」之處理
    方式相同，檢察官應先聲請法院裁定令被告入勒戒處所觀察
    、勒戒，並視有無繼續施用毒品傾向，決定應予釋放、為不
    起訴之處分，或應聲請法院裁定令入勒戒處所強制戒治；若
    係5 年內「再犯」同條例第10條施用毒品罪者，依同條例第
    23條第2 項規定，檢察官則應依法追訴。觀諸該條例第20條
    第3 項之修正理由；「觀察、勒戒或強制戒治5 年後再犯者
    ，顯見前所實施之觀察、勒戒或強制戒治已足以遮斷其施用
    毒品之癮，為期自新及協助其戒除毒癮，對此5 年後再犯者
    ，爰明定仍適用初犯之規定，先經觀察、勒戒、強制戒治之
    程序。」及同條例第23條第2 項之修正理由：「為配合簡化
    施用毒品犯之刑事處遇程序，並鑑於經觀察、勒戒或強制戒
    治執行完畢釋放後5 年內再犯者，其再犯率甚高，原據以實
    施之觀察、勒戒及強制戒治既已無法收其實效，自應施以刑
    事處遇。」顯然如施用毒品者係前經觀察、勒戒或強制戒治
    等治療程序執行完畢5 年後，始再施用毒品之「初犯」，因
    前所執行之觀察、勒戒或強制戒治已足收戒除毒癮之效，自
    應重新執行觀察、勒戒或強制戒治等治療程序，並於治療程
    序執行完畢後，由檢察官為不起訴處分，毋庸對之追訴處罰
    ；反之，在「再犯」之情形，因其先前所為治療程序顯未能
    收戒斷毒癮之效，且考量施用毒品者之再犯率偏高，乃簡化
    其刑事處遇程序，而逕予追訴處罰，不再施以治療程序。參
    酌上開立法理由，修正毒品危害防制條例就施用毒品者，祇
    於「初犯及5 年後再犯」二種情形，有其追訴條件之限制，
    即須於初犯經觀察、勒戒或強制戒治釋放後，5 年內均無施
    用毒品之行為，始能認其前所實施之觀察、勒戒或強制戒治
    已足遮斷毒癮，而得於5 年後再犯時，再予適用初犯之規定
    ，重行觀察、勒戒等程序。倘5 年內已經再犯，被依法追訴
    處罰，縱其第三次（或第三次以上）施用毒品之時間在初犯
    釋放5 年以後，即與「5 年後再犯」之情形有別，且因已於
    「5 年內再犯」，顯見其再犯率甚高，原實施觀察、勒戒或
    強制戒治，已無法收其實效，而無5 年戒斷期之存在，自無
    再經觀察、勒戒或強制戒治之必要，應由檢察官逕行起訴，
    始符新法修正之本旨，最高法院95年度臺上字第1071號、95
    年度臺非字第59號判決意旨可資參照。經查，被告有如事實
    欄之施用毒品紀錄，此有臺灣高等法院被告前案紀錄表1份
    在卷可證，是被告於強制戒治執行完畢釋放後5 年以內已再
    犯被依法追訴處罰如上所述，則揆諸前揭判決意旨，本件檢
    察官起訴被告施用第一級毒品，符合上開規定，合先敘明。
(二)、核被告甲○○所為，係犯毒品危害防制條例第10條第1 項之
    施用第1 級毒品罪。其施用前後持有海洛因之低度行為，應
    為施用海洛因之高度行為所吸收，不另論罪。再查被告有如
    事實欄之論罪科刑執行完畢之情形，有臺灣高等法院被告前
    案紀錄表1 份可憑，是其於受有期徒刑執行完畢後5 年內故
    意再犯有期徒刑以上之本罪，為累犯，應依刑法第47條第1
    項之規定，加重其刑。
(三)、爰審酌被告已有多次施用毒品之紀錄，猶因施用海洛因再犯
    本罪，顯未衷心悛悔，漠視法令之禁制，恣意濫用藥品，甚
    為可訾，兼衡其施用海洛因所生危害實以自戕健康為主，於
    他人尚無明顯重大危害及其犯後終能隱好等一切情狀，量處
    如主文所示之刑，以示懲戒。
三、扣案第一級毒品海洛因1 包（驗餘淨重0.2305公克），係第
    一級毒品，有交通部民用航空局航空醫務中心97年10月29日
    航藥鑑字第0975545 號毒品鑑定書乙紙可參，因該分裝袋內
    之海洛因與包裹前開毒品之分裝袋1 只，二者在物理上俱難
    以析離，均應依毒品危害防制條例第18條第1 項前段規定宣
    告沒收銷燬之。
據上論斷，應依刑事訴訟法第273 條之1 第1 項、第299 條第1
項前段，毒品危害防制條例第10條第1 項、第18條第1 項前段，
刑法第11條前段、第47條第1項，判決如主文。
本案經檢察官陳姿雯到庭執行職務。
中    華    民    國    97    年    12    月    31    日
                  刑事第二庭    法  官  吳幸娥
上列正本證明與原本無異。
如不服本判決，應於判決送達後10日內敘明上訴理由，向本院提
出上訴狀 (應附繕本) ，上訴於臺灣高等法院。其未敘述上訴理
由者，應於上訴期間屆滿後20日內向本院補提理由書「切勿逕送
上級法院」。
                                書記官  陳靜怡
中    華    民    國    97    年    12    月    31   日
附錄本案論罪科刑法條全文：
毒品危害防制條例第10條
施用第一級毒品者，處六月以上五年以下有期徒刑。
施用第二級毒品者，處三年以下有期徒刑。


司法院資訊處製作；財團法人民間司法改革基金會備份。
